【裁判字號】    96,訴,3380
【裁判日期】    970229
【裁判案由】    毒品危害防制條例
【裁判全文】
臺灣高雄地方法院刑事判決              96年度訴字第3380號
公  訴  人  臺灣高雄地方法院檢察署檢察官
被      告  甲○○
上列被告因毒品危害防制條例等案件，經檢察官提起公訴（96年
度撤緩偵字第243 號），本院合議庭裁定由受命法官獨任進行簡
式審判程序，判決如下：
    主  文
甲○○連續施用第一級毒品，累犯，處有期徒刑玖月，減為有期
徒刑肆月又拾伍日，如易科罰金，以銀元參佰元即新台幣玖佰元
折算壹日。扣案海洛因貳包（分別為毛重零點貳公克、驗後淨重
零點零柒公克；毛重零點貳公克。均含包裝袋）、殘留海洛因之
注射針筒、吸管各壹支、夾鍊袋壹只均沒收銷燬之；扣案注射針
筒貳支、止血帶壹條、生理食鹽水壹瓶均沒收之。
    事  實
一、甲○○前因施用毒品，經本院裁定送觀察、勒戒後，認無繼
    續施用毒品之傾向，於民國90年3 月9 日執行完畢。又因施
    用毒品案件，經本院92年訴字第2489號判決處有期徒刑8 月
    確定，甫於94年3 月8 日執行完畢。詎猶未戒絕毒癮，基於
    施用第一級毒品之概括犯意，連續於：(一)94年4 月26日上午
    11時許，在高雄市小港區高雄公園廁所內，以海洛因摻水置
    入針筒內注射之方式，施用第一級毒品海洛因1 次；(二)於94
    年5 月1 日下午3 時30分，在其前位於高雄市○○區○○街
    21之1 號3 樓住處（下稱前港盛街住處），以前揭方式施用
    第一級毒品海洛因1 次；(三)於94年5 月4 日晚上11時30分許
    ，在其前港盛街住處，以前揭方式施用第一級毒品海洛因1
    次。嗣分別經警(一)於94年4 月27日下午12時20分許，在高雄
    縣鳳山市○○○路與忠誠路口為警查獲，並扣得其所有海洛
    因1 小包（毛重0.2 公克、驗後淨重0.07公克）；(二)又於94
    年5 月1 日下午4 時20分許，在其前港盛街住處查獲，並扣
    得其所有海洛因1 小包（毛重0.2 公克）、殘留海洛因之注
    射針筒1 支、其所有預備或已供施打毒品之用注射針筒1 支
    、止血帶1 條、生理食鹽水1 瓶；(三)又於94年5 月5 日凌晨
    0 時10分許，在其前港盛街住處查獲，並扣得其所有殘留海
    洛因之夾鍊袋1 只、吸管1 支及其所有預備供施打毒品之用
    注射針筒1 支。前揭3 次查獲，均經警徵得其同意採集尿液
    送驗，結果俱呈海洛因代謝後嗎啡陽性反應，而查知上情。
二、案經高雄市政府警察局苓雅分局、新興分局報告臺灣高雄地
    方法院檢察署檢察官偵辦起訴。
    理  由
一、本件被告甲○○所犯為死刑、無期徒刑或最輕本刑為3 年以
    上有期徒刑以外之罪，其於準備程序中就被訴事實為有罪之
    陳述，經法官告知簡式審判程序之旨，並聽取公訴人及被告
    之意見後，依刑事訴訟法第273 條之1 第1 項規定，裁定由
    受命法官獨任進行簡式審判程序，合先敘明。
二、(一)訊據被告甲○○對於上揭犯行於本院審理時供承不諱，且
    被告於94年4 月27日、同年5 月1 日、同年5 月5 日為警查
    獲後所採集之尿液，經送檢驗之結果，確均呈嗎啡陽性陽性
    反應，此有高雄市立凱旋醫院94年5 月9 日、同年5 月16日
    濫用藥物尿液檢驗報告及高雄市政府警察局苓雅分局偵辦毒
    品案件嫌疑人尿液採證代碼對照表、高市警局新興分局煙毒
    尿液送驗登記代碼對照簿各1 份附卷可稽，又扣案白色粉末
    2 小包、注射針筒1 支、吸管1 支、夾鍊袋1 只，經分別請
    法務部調查局、高雄市政府警察局苓雅分局、高雄醫學大學
    附設中和紀念醫院鑑驗結果，確含海洛因成分無訛，有法務
    部調查局鑑定書、高雄市政府警察局苓雅分局「毒品」初步
    鑑驗報告單、高雄醫學大學附設中和紀念醫院96年10月16日
    檢驗報告（報告編號0000-000、0000-000、0000-000）各1
    份在卷可憑。是被告之自白核與事實相符，應堪採信。本案
    事證明確，被告上開連續施用第一級毒品犯行，堪以認定。
    (二)修正之毒品危害防制條例第20條就施用毒品者，祇於「初
    犯」及「5 年後再犯」二種情形，有其追訴條件之限制，即
    須於初犯經觀察、勒戒或強制戒治釋放後，5 年內均無施用
    毒品之行為，始能認其前所實施之觀察、勒戒或強制戒治已
    足遮斷毒癮，而得於5 年後再犯時，再予適用初犯之規定，
    重行觀察、勒戒等程式。倘5 年內已經再犯，被依法追訴處
    罰，縱其第3 次（或第3 次以上）施用毒品之時間在初犯釋
    放5 年以後，即與「5 年後再犯」之情形有別，且因已於「
    5 年內再犯」，顯見原實施觀察、勒戒或強制戒治，已無法
    收其實效，而無5 年戒斷期之存在，自無再經觀察、勒戒及
    強制戒治之必要，應得逕行追訴處罰，最高法院著有95年5
    月9 日95年第7 次刑事庭會議決議可資參照。本件被告前因
    施用毒品案件，經本院裁定送觀察勒戒，於90年3 月9 日執
    行完畢，復因施用毒品案件，經本院以92年訴字第2489號判
    處有期徒刑8 月確定，有臺灣高等法院被告前案紀錄表1 份
    在卷可參。被告既曾於「5 年內再犯」，且經法院判處罪刑
    確定，本件被告復連續於94年4 月26日、同年5 月1 日、同
    年5 月4 日施用第一級毒品海洛因，即非屬該條例第20條第
    3 項所定「5 年後再犯」之情形，檢察官依毒品危害防制條
    例第23條第2 項之規定，予以追訴，自屬適法。
四、論罪科刑：
    (一)被告甲○○行為後，刑法業於94年2 月2 日修正公布部分
    條文，並於95年7 月1 日施行。依修正後刑法第2 條第1 項
    規定：「行為後法律有變更者，適用行為時之法律。但行為
    後之法律有利於行為人者，適用最有利於行為人之法律」。
    1.依新修正之刑法將原刑法第56條關於連續犯之規定廢除，
      準此，除法理上合於接續犯、包括一罪之情形仍可認為構
      成單一之犯罪外，其於數犯罪行為之情形，即應依刑法第
      51條之規定予以分論併罰。是比較新舊法之規定，應以修
      正前之刑法第56條規定較有利於被告。
    2.被告行為後關於刑法第47條第1 項累犯規定，業已修正為
      「以故意再犯有期徒刑以上之罪者為限」，並於95年7 月
      1 日生效施行，則修正後之此部分累犯範圍已有所減縮，
      當屬科刑規範事項之變更（最高法院96年度台上字第4923
      號判決要旨參照），自屬法律有變更。依事實欄所載被告
      刑之執行完畢情形，經比較新、舊法律結果，以修正後新
      法較有利於被告，依刑法第2 條第1 項但書規定，應適用
      較有利於被告之裁判時法即修正後刑法第47條第1 項規定
      論以累犯，並加重其刑。
    3.另關於易科罰金或易服勞役等易刑處分及定執行刑等，既
      係於量刑後始應決定之事項，則自無從與量刑前所應適用
      之法律一併綜合比較。故此時縱有分別依新舊法而為適用
      之情形，亦無不當或不法。關於易科罰金之折算標準，修
      正後刑法第41條第1 項修正提高為「以新臺幣1,000 元、
      2,000 元、3,000 元折算1 日」，並刪除「因身體、教育
      、職業或家庭之關係，執行顯有困難者」之條件，第2 項
      增訂「前項規定於數罪併罰，其應執行之刑未逾6 月者，
      亦適用之」，而修正前刑法第41條第1 項規定「得以1 元
      以上3 元以下折算1 日（復依修正前罰金罰鍰提高標準條
      例第2 條規定，係就原定數額提高為100 倍折算1 日即銀
      元100 元以上300 元以下折算1 日，換算為新台幣為300
      元以上900 元以下折算1 日）」，故經比較新舊法結果，
      關於易科罰金折算標準，以95年7 月1 日修正施行前之折
      算標準對被告較為利。
    (二)按海洛因係屬毒品危害防制條例第2 條第2 項第1 款所稱
    之第一級毒品，依法不得施用。核被告甲○○所為，係犯毒
    品危害防制條例第10條第1 項之施用第一級毒品罪。其持有
    海洛因後，進而施用，其持有之低度行為應被其施用之高度
    行為所吸收，不另論罪。被告先後多次施用第一級毒品海洛
    因之犯行，犯罪時間緊接，且所犯為基本構成要件相同之罪
    ，顯係基於概括犯意反覆為之，應依修正前刑法第56條之規
    定論以一罪，並加重其刑。又其前因施用毒品案件經本院以
    92年度訴字第2489號判處有期徒刑8 月確定，甫於94年3 月
    8 日執行完畢，有臺灣高等法院被告前案紀錄表1 份在卷可
    稽，其於前開有期徒刑執行完畢後5 年內，故意再犯本件有
    期徒刑以上之罪，應依刑法第47條第1 項之規定論以累犯，
    加重其刑，並遞加之。爰審酌被告前已因施用毒品案件經送
    觀察勒戒，猶未徹底戒除毒癮，本不宜寬貸，惟念其犯後坦
    承犯行，併考量施用毒品乃自戕一己之身體健康，並具有病
    患性人格之特質，其行為本身對社會所造成之危害並非直接
    、鉅大等一切情狀，量處如主文所示之刑。
    (三)又本件被告犯罪時間係在96年4 月24日以前，合於中華民
    國九十六年罪犯減刑條例所定減刑條件而應予減刑，爰諭知
    如主文所示之宣告刑及減得之刑。併就減得之刑依修正前刑
    法第41條第1 項前段之規定，諭知易科罰金之折算標準。
    (四)扣案被告所有白色粉末2 小包（分別為毛重0.2 公克、驗
    後淨重0.07公克；毛重0.2 公克）、注射針筒、吸管各1 支
    及夾鍊袋1只，經送驗結果，均確呈海洛因陽性反應，業如
    上述，而包裝袋、注射針筒、吸管及夾鍊袋與其上殘留之毒
    品，衡情均已難以分析剝離，自應整體視為毒品，不問屬於
    犯人與否，均應依毒品危害防制條例第18條第1 項前段之規
    定宣告沒收銷燬之。而扣案注射針筒2 支、止血帶1 條、生
    理食鹽水1 瓶，為被告所有預備或供施打海洛因所用之物，
    業經被告於本院審理中坦承在卷，應依刑法第38條第1 項第
    2 款之規定，宣告沒收之。至送鑑耗損之毒品既已滅失，自
    無庸再予宣告沒收銷燬之必要，併此敘明。
據上論斷，應依刑事訴訟法第273 條之1 第1 項、第284 條之1
、第299 條第1 項前段，毒品危害防制條例第10條第1 項、第18
條第1 項前段，刑法第11條、修正前第56條、第47條第1 項、修
正前刑法第41條第1 項前段、第38條第1 項第2 款，中華民國九
十六年罪犯減刑條例第2 條第1 項第3 款、第7 條、第9 條，判
決如主文。
本案經檢察官王邦安到庭執行職務
中    華    民    國    97    年    2     月    29    日
                  刑事第六庭  法  官    王  琁
上正本證明與原本無異
如不服本判決應於收受本判決後10日內向本院提出上訴書狀，並
應敘述具體理由，如未敘述上訴理由者，應於上訴期間屆滿後20
日內補提理由書狀於本院（均須按他造當事人之人數附繕本）「
切勿逕送上級法院」。
中    華    民    國    97    年    2     月    29    日
                              書記官     黃國忠
附錄本案論罪科刑法條全文：
毒品危害防制條例第10條
施用第一級毒品者，處 6 月以上 5 年以下有期徒刑。


司法院資訊處製作；財團法人民間司法改革基金會備份。
